臺灣高雄地方法院刑事判決
111年度金訴字第307號
公  訴  人  臺灣高雄地方檢察署檢察官
被      告  黃晉毅


上列被告因詐欺等案件，經檢察官追加起訴（111年度偵緝字第1
219號），本院判決如下：
    主  文
本件追加起訴不受理。
    理  由
一、追加起訴意旨略以：被告黃晉毅於民國110年7月2日前某日
    ，加入真實姓名年籍不詳之人所組成三人以上，以實施詐術
    為手段，具有持續性、牟利性之有結構性組織之詐欺集團，
    並與該詐欺集團成員共同基於意圖為自己不法之所有之三人
    以上共同犯詐欺取財及隱匿詐欺所得款項去向之洗錢犯意聯
    絡，由被告招攬劉柚宏加入本案詐欺集團，並取得劉柚宏所
    申辦之中國信託商業銀行帳號000000000000號帳戶（下稱中
    國信託銀行帳戶）供作匯款使用，再由姓名年籍不詳之詐欺
    集團成員以通訊軟體LINE與告訴人劉雅惠聯繫，並佯稱有投
    資賺錢機會、獲利將近20%云云，致告訴人陷於錯誤，於110
    年7月2日14時47分許，臨櫃匯款新臺幣（下同）200萬元至
    上開中國信託銀行帳戶，被告再指示劉柚宏於110年7月2日
    至中國信託銀行臨櫃提款180萬元後，再由劉柚宏將提領款
    項交付予被告，製造金流斷點，以掩飾、隱匿詐欺所得之去
    向與所在（按劉柚宏所犯業經本院以111年度金訴字第95號
    於111年7月29日判決在案）。因認被告涉犯刑法第339條之4
    第1項第2款之三人以上共同犯詐欺取財及洗錢防制法第2條
    第2款、第14條第1項之洗錢等罪嫌，並認被告上開罪嫌與本
    院111年度金訴字第75號（下稱甲案）有一人犯數罪之牽連
    關係而為本件追加起訴。
二、按起訴之程序違背規定者，應諭知不受理之判決，且該判決
    得不經言詞辯論為之，刑事訴訟法第303條第1款、第307條
    分別定有明文。又於第一審言詞辯論終結前，得就與本案相
    牽連之犯罪或本罪之誣告罪，追加起訴，同法第265條第1項
    定有明文。所謂相牽連之案件，指同法第7條所列：(一)、
    一人犯數罪；(二)、數人共犯一罪或數罪；(三)、數人同時
    在同一處所各別犯罪；(四)、犯與本罪有關係之藏匿人犯、
    湮滅證據、偽證、贓物各罪之案件。次按刑事訴訟法第265
    條規定，允許與本案相牽連之犯罪，得於第一審辯論終結前
    ，追加起訴，而與本案合併審判，其目的在訴訟經濟及妥速
    審判。是同法第7條第1款「一人犯數罪」及第2款「數人共
    犯一罪或數罪」所稱之「人」，係指同法第265條第1項本案
    起訴書所載之被告而言，尚不及於因追加起訴後始為被告之
    人。否則案件將牽連不斷，勢必延宕訴訟，有違上開追加訴
    訟之制度目的（最高法院108年度台上字第2552號判決意旨
    參照）。又按所謂「本案相牽連之犯罪」，乃指與「已經起
    訴之案件」，有上開刑事訴訟法第7條所定4款情形之一者，
    亦即刑事訴訟法第265條第1項所規定之「本案」，自應限於
    檢察官最初起訴之案件，而不及於事後追加起訴之案件，更
    不可及於「追加再追加」、「牽連再牽連」之情形，此為文
    義解釋、體系解釋、目的解釋所當然。尤以追加起訴之立法
    本旨，在於透過追加起訴之程序合併，達訴訟簡捷之目的，
    且由刑事訴訟法第264條第1項第2款規定觀之，刑事案件一
    經起訴，起訴範圍即屬特定，若准許檢察官任意擴張追加起
    訴與本案非屬同一案件之案件，不僅減損本案被告及追加起
    訴被告之防禦權，亦有損訴訟迅速之要求，然若一概不許追
    加，則本可利用本案已進行刑事訴訟程序一次解決之相關共
    犯或刑事案件，均必須另行起訴，亦有違訴訟經濟之要求，
    故在兼顧訴訟權利、訴訟迅速審結，以及訴訟經濟之衡量下
    ，設有刑事訴訟法第265條追加起訴之例外規定，一方面承
    認追加起訴制度，但仍僅限於與「本案」相牽連之犯罪始可
    為之，衡諸上述刑事訴訟法第265條之立法意旨，該條第1項
    所規定「與本案相牽連之犯罪」之「本案」，自應限於檢察
    官最初起訴之案件，而不及於事後追加起訴之案件，否則若
    允許檢察官先以數人共犯一罪或數罪之關係，先行追加起訴
    其他原「非本案」之被告，復就該新追加起訴之被告，以數
    人共犯一罪或數罪之關係，再行追加起訴其他被告，且再行
    追加起訴之其他被告所犯案件，已與檢察官最初始起訴之「
    本案」毫無相牽連案件之關係，則不僅違背追加起訴制度，
    且使本來為求訴訟經濟，而准許利用已經進行刑事訴訟程序
    一次解決相關紛爭之立法目的無法達成，既不符合訴訟迅速
    之要求，亦對其他被告之訴訟權有所妨害（臺灣高等法院10
    3年度上訴字第2918號判決意旨參照）。
三、經查，檢察官前以110年度偵字第13884號（下稱最初起訴案
    件），起訴另案被告劉柚宏涉犯詐欺取財等案件，由本院以
    111年度金訴字第38號審理；而上開甲案，係由檢察官以被
    告涉嫌與劉柚宏「數人共犯一罪」為由，就上開最初起訴案
    件對被告為追加起訴（110年度偵字第24790號追加起訴書）
    ，有上開案號之起訴書及追加起訴書可憑，可知甲案本身已
    屬追加起訴案件，並非最初起訴之案件。則本案係對事後追
    加起訴之甲案，再為追加起訴，已非針對最初起訴案件為追
    加（與最初起訴案件因被害人不同，亦無牽連關係），揆諸
    上開說明，與刑事訴訟法第265條規定之追加起訴要件即有
    不符，檢察官就此未循一般程序加以起訴，應認本件追加起
    訴之程序違背法律規定，爰依刑事訴訟法第303條第1款、第
    307條，不經言詞辯論，逕為不受理之判決。又本件係以程
    序判決駁回，尚不生實質確定力，檢察官就本件追加起訴書
    所示被告犯嫌，日後自得循一般程序加以起訴，附此敘明。
據上論斷，應依刑事訴訟法第303條第1款、第307條，判決如主
文。
中　　華　　民　　國　　111 　年　　9 　　月　　21　　日
                  刑事第七庭    審判長法  官  林裕凱
                                      法  官  葉芮羽
                                      法  官  陳力揚
以上正本證明與原本無異。
如不服本判決應於收受送達後20日內向本院提出上訴書狀，並應
敘述具體理由；如未敘述上訴理由者，應於上訴期間屆滿後20日
內向本院補提理由書（均須按他造當事人之人數附繕本）「切勿
逕送上級法院」。
因疫情而遲誤不變期間，得向法院聲請回復原狀。
中　　華　　民　　國　　111 　年　　9 　　月　　21　　日
　　　　　　　　　　　　　　　　　    書記官  吳采蓉